臺灣高等法院高雄分院刑事判決
110年度上易字第485號
上  訴  人  臺灣屏東地方檢察署檢察官
被      告  林昆毅



上列上訴人因被告詐欺案件，不服臺灣屏東地方法院110年度易
字第307號，中華民國110年9月15日第一審判決（起訴案號：臺
灣屏東地方檢察署110年度偵字第416號、110年度偵字第38號）
，提起上訴，本院判決如下：
    主  文
上訴駁回。
    事  實
一、本案經本院審理結果，認原審以查無積極確切之證據，足資
    認定被告林昆毅犯罪，即檢察官所舉事證，尚不足形成被告
    有罪之心證，而為被告無罪之諭知，核無不合，應予維持，
    並引用第一審判決記載之證據及理由如附件，另就上訴部分
    說明如下：
二、檢察官上訴意旨略以：　
　㈠被告行為時已年滿32歲，曾從事工廠噴砂工程，非毫無社會
    生活經驗之人，亦有向私人借貸之經驗，該次借款並未經債
    權人要求提供提款卡或其他帳戶資料等語（見原審準備程序
    筆錄），是被告對於金融帳戶之使用，應知之甚詳，且應能
    判斷對方說法之真偽。又被告在對於該辦理貸款之人之真實
    姓名、年籍、地址等資料均一無所知之情況下，其將本案郵
    局帳戶之提款卡及密碼交付來歷不明之人，即已失去對本案
    帳戶之支配力，以致完全無法了解、控制本案帳戶資料之使
    用方法及流向，依其年齡、智識程度及社會生活經驗，應能
    預見其所為誠有遭詐騙集團利用其所交付之帳戶資料作為財
    產犯罪工具之可能，竟仍任意交付之，是其主觀上顯有縱取
    得本案帳戶資料之人可能以之遂行財產犯罪，亦不違背其本
    意之幫助他人實施詐欺取財犯罪之不確定故意。
　㈡被告自承：伊想借貸，上網打「屏東借貸」，就隨便找一個
    聯絡，因為對方廣告上有寫利息比較低等語，惟查：網路上
    借款多為未見面、未對保、非正常管道之借款程序，被告貪
    圖利息較低，進而與對方聯絡，且又不知道對方真實姓名、
    不知道為何公司等情，已有輕率、漠然之心態，被告亦知悉
    對方沒有要求伊提供財產、資力、信用等相關證明，伊當時
    有覺得怪怪的，伊第一次要寄出時，跟朋友討論後就去取消
    ，後來因為當時真的缺錢就寄出去，警察叫伊去掛失郵局帳
    戶，但伊沒有去掛失，因為隔天要上班等情，足見被告行為
    時心態為缺錢急用，因而容任其提款卡脫離其掌控，交由陌
    生之人行使，亦未積極防阻結果之發生等情，難謂無將帳戶
    容任他人隨意使用之間接故意，且依被告年齡、學經歷及理
    財經驗，判斷民間信貸之貸款程序要求申請貸款人提供銀行
    帳戶金融卡及密碼乙事，於其尚未提供前揭郵局帳戶提款卡
    及密碼予對方前，即認與借貸常情與經驗法則不合而察覺有
    異，僅係急需用錢，仍冒險提供銀行帳戶提款卡及密碼予對
    方，由此可知，被告交付金融帳戶提款卡及密碼時，已預見
    有遭對方騙取該提款卡及密碼用以詐騙他人獲取財物之可能
    性。另依被告所提供之LINE對話紀錄，被告向「范經理」表
    示自己擔心會變成人頭帳戶，可知被告儼然預見帳戶可能為
    財產犯罪、掩飾非法犯罪等情，卻未對「范經理」詳加查證
    ，且對將來可能發生的後果漠然不識，或有積極防阻危害發
    生之舉動，被告應有主觀上預見帳戶可能作為幫助詐欺犯罪
    之可能，卻容任其將帳戶提款卡及密碼交出給「范經理」處
    理，最後犯罪風險果真實現，被告就幫助詐欺取財犯罪已有
    不確定之故意，此與被告是否有借款需求無涉，原審僅以被
    告提供郵局帳戶之提款卡及密碼係為借款，而認其主觀上無
    幫助詐欺之犯意，尚有斟酌餘地。
三、經查：
　㈠按不確定故意，係行為人對於行為之客體或結果之發生，並
    無確定之認識，但若其發生，亦與其本意相符。不確定故意
    亦不能缺乏希望結果發生之要素，倘行為人只有結果發生高
    度可能性之認識，尚不足以認定不確定故意之存在。而提供
    自己帳戶予他人之原因非一，基於有意幫助他人犯罪者固然
    不少，因被騙、遺失或遭利用而成為被害人之情形，亦所在
    多有，非必然出於幫助他人實施犯罪之故意，是提供帳戶之
    人是否成立犯罪，自應依證據證明之。
  ㈡本院審酌：
    本案被告於偵、審中自稱：因積欠卡債，無法向銀行借款，
    始在網路尋找小額貸款，對方說要先寄提款卡給他們公司審
    核，他們審核完後，錢會匯款到帳戶內，之後再跟我寫合約
    ，簽完約後，再拿卡給我領錢出來等語(見偵卷第59頁、原
    審院卷第67頁），觀諸被告提出其與自稱「范經理」貸款業
    者之Line對話紀錄（見警卷第29至59頁），被告於對話過程
    ，確有向「范經理」洽談借款所需資料、額度、利息、撥付
    借款所需時間等一般借款之細節問題，「范經理」並因此告
    知貸款程序、利息，並稱入帳後會親自找被告簽約等事項，
    足認被告稱係因申辦貸款，始將上開提款卡及密碼交予他人
    等節，係屬有據。考量被告因不諳法律，處於亟需借款之心
    態，且「范經理」針對為何要求提供提款卡等情，尚特別告
    知：會計小姐要測試提款卡，日後會入帳至提款卡，再歸還
    卡片等語，被告因此誤信「范經理」所言為真，進而瓦解心
    防，而將上開帳戶等資料交予他人，尚不能以吾等客觀常人
    智識經驗、甚至從事犯罪偵查、審判工作者之智識經驗為基
    準，遽予推論被告必具相同警覺程度。
  ㈢檢察官上訴雖認以被告之智識能力及社會工作經驗，當可認
    識該「范經理」所稱交付提款卡及密碼，俾便申辦貸款之說
    詞，應有相當可疑等節，惟一般人對於社會事物之警覺性或
    風險評估，常因人而異，且認知及決定能力，亦會因某些因
    素限制而有所不同，處於急迫、恐慌或權力不對等下，常人
    之判斷能力往往無法察覺異狀，而為合乎常理之決定。此從
    詐騙集團為詐取民眾之金錢，手法日趨細膩，諸多知識份子
    尚不免因言語相誘而陷於錯誤，採行他人眼中認為不可思議
    之處置方式自明。則被告因相似原因而陷於錯誤，輕信「范
    經理」上開所言為真，而交付帳戶資料，洵屬可能。此時其
    應為詐欺之被害者身分，尚不能因為其交付者係提款卡而非
    金錢財物，即從遭詐騙之被害人轉換為加害者角色。另佐以
    本件亦無被告因提供本案帳戶資料而獲得利益之事證，就此
    實難認被告有容認、希望詐騙集團以其帳戶向他人行騙之結
    果發生。
　㈣上訴意旨另以被告曾稱：當時雖有覺得奇怪，但因為真的缺
    錢，所以寄出提款卡等語（見原審卷第67頁），認被告確有
    容認帳戶讓他人隨意使用之間接故意，惟被告對此於審理時
    供稱：我朋友雖說有可能是騙人的，但因為范經理有跟我聯
    絡說不會騙我，我因為相信他，才寄出提款卡等語（見本院
    卷第87頁），佐以被告與「范經理」前開對話記錄，被告問
    到「不是人頭帳戶」、「人都會怕怕的」，「范經理」則回
    以「什麼人頭帳戶」等語（見警卷第29頁），可認被告確曾
    向「范經理」提出質疑而遭其否認；另再觀以被告寄出提款
    卡後，仍持續向「范經理」確認申請貸款進度，且之後見「
    范經理」少有回應時，旋數次傳送「怎麼沒有消息」、「騙
    我」等訊息，並再多次以通訊軟體撥打電話予「范經理」等
    節（見警卷第47至55頁），堪認被告主觀確實相信對方是貸
    款業者，始會不斷詢問貸款進度，並於「范經理」未與聯繫
    時，仍鍥而不捨多次欲取得聯繫，就此被告對於本件借款，
    雖一度有所懷疑，然因其確有借款需求，在此急迫心態下，
    致對於「范經理」所言相誘之語，未加細思，而將提款卡及
    密碼予以交付，或能認其欠缺注意而明顯有過失，然刑法對
    於過失幫助詐欺犯，並未設有處罰規定，被告至多僅應負民
    事侵權行為損害賠償責任，仍難認其對於前開帳戶遭詐騙集
    團用以詐騙被害人，有何預見其發生而不違背本意之犯意，
    自難認被告具有幫助詐欺之不確定故意，故其所為尚與幫助
    詐欺取財罪之構成要件有間。
四、綜上所述，本案依檢察官所提出之各項證據，尚無法達於通
    常一般之人均不致有所懷疑，而得確信其為真實之程度，亦
    即尚有合理之懷疑存在，而不足認定被告涉有起訴書所載犯
    行，即屬不能證明被告犯罪，原審因而以不能證明被告犯罪
    ，而為被告無罪之諭知，核無違誤；檢察官上訴意旨，指摘
    原判決不當，為無理由，應予駁回。
據上論斷，應依刑事訴訟法第368 條，判決如主文。
本案經檢察官魏豪勇提起公訴，檢察官吳政洋提起上訴，檢察官
張益昌到庭執行職務。
中　　華　　民　　國　　111 　年　　1 　　月　　19　　日
                    刑事第八庭  審判長法  官  邱明弘
                                      法  官  林書慧
                                      法  官  黃宗揚
以上正本證明與原本無異。
不得上訴。
中　　華　　民　　國　　111 　年　　1 　　月　　19　　日
　　　　　　　　　　　　　　　　　　　書記官　秦富潔　
　　　　　　　　　　　　　　　　　　　　　
附件：　　　　
臺灣屏東地方法院刑事判決
                                      110年度易字第307號
公　訴　人　臺灣屏東地方檢察署檢察官
被　　　告　林昆毅　


上列被告因詐欺案件，經檢察官提起公訴（110 年度偵字第38、
416 號），本院判決如下：
    主  文
林昆毅無罪。
    理  由
一、公訴意旨略以：被告林昆毅明知現今社會利用他人金融帳戶
    詐財之犯罪型態甚為猖獗，屢經國內平面及電子等各類媒體
    多年來廣為披露，顯能合理預見若將金融帳戶之存摺、提款
    卡及密碼等資料提供他人使用，該金融帳戶將有高度可能用
    以作為詐財之工具，猶為自己及第三人不法之利益，基於縱
    有人以自己申辦之金融帳戶供犯罪使用，亦不違其本意之不
    確定幫助犯意，於民國109 年10月3 日，在屏東縣屏東市內
    統一超商潭墘門市，以交貨便之寄件方式，將其所申辦使用
    之中華郵政股份有限公司帳號000-00000000000000號帳戶（
    下稱本案帳戶）之提款卡寄送予真實姓名、年籍資料不詳、
    自稱「范經理」之成年人（下稱「范經理」），並以通訊軟
    體Line傳送本案帳戶提款卡之密碼予「范經理」，以此方式
    將本案帳戶之提款卡及密碼交付詐欺集團使用。嗣「范經理
    」與所屬詐欺集團成員即共同意圖為自己不法之所有，基於
    詐欺取財之犯意聯絡，分別以如附表所示之方式，詐騙如附
    表所示之謝○○、馬○○、張○○，致該3 人皆因之陷於錯誤，而
    依指示於如附表所示之時間，將如附表所示之金額匯至本案
    帳戶內。因認被告涉犯刑法第30條第1 項前段、第339 條第
    1 項之幫助詐欺取財罪嫌等語。
二、犯罪事實應依證據認定之，無證據不得認定其犯罪事實；不
    能證明被告犯罪者，應諭知無罪之判決，刑事訴訟法第154
    條第2 項、第301 條第1 項分別定有明文。次按檢察官對於
    起訴之犯罪事實，應負提出證據及說服之實質舉證責任。倘
    其所提出之證據，不足為被告有罪之積極證明，或其指出證
    明之方法，無法說服法院以形成被告有罪之心證者，應貫徹
    無罪推定原則，刑事妥速審判法第6 條亦有明定。
三、公訴人認被告涉犯刑法第30條第1 項前段、第339 條第1 項
    之幫助詐欺取財罪嫌，係以證人即告訴人謝○○、馬○○、張○○
    於警詢之指訴、被告於警詢及偵查中之供述，並以告訴人謝
    ○○所提之國泰世華銀行ATM 交易明細2 紙、告訴人馬○○所提
    之網路轉帳資料3 紙、告訴人張○○所提之網路轉帳資料1 紙
    、本案帳戶之客戶基本資料、交易明細表、被告與「范經理
    」之Line對話紀錄擷圖各1 份等證據，為其主要之論據。
四、訊據被告固坦承其確依「范經理」之指示，於109 年10月3
    日18時37分許，在屏東縣屏東市內統一超商潭墘門市，將本
    案帳戶之提款卡，以交貨便之寄件方式，寄交「范經理」收
    受，並將本案帳戶提款卡之密碼以通訊軟體Line傳送予「范
    經理」等情，惟堅詞否認有何幫助詐欺取財犯行，辯稱：我
    也是被騙的。當時想借貸，上網搜尋「屏東借貸」後，因「
    范經理」刊登的廣告貼文上所載借貸利息比較低，遂以通訊
    軟體Line與「范經理」聯絡，「范經理」說他們公司申辦貸
    款流程是先詢問工作情況，再將提款卡寄交給他們審核。我
    們約定借款新臺幣（下同）3 萬元，每個月利息是600 元。
    「范經理」說審核後會到屏東與我簽借據，並將提款卡還給
    我讓我領錢，之後再收回去。因私人借貸方案都不一樣，有
    些要求先拿身分證，我以為「范經理」是先拿提款卡才會放
    款。因「范經理」說大概2 天就會有消息，但我寄出2 天後
    ，他卻沒有回應，我才感覺怪怪的等語（見院卷第67、210
    頁）。經查：
  ㈠被告確有開立本案帳戶之事實，業經被告自承在卷（見警卷
    第3 至8 頁，偵卷第57至61頁），並有本案帳戶開戶資料1
    份附卷可稽（見院卷第31頁）。又被告於109 年10月3 日18
    時37分許，在屏東縣屏東市內統一超商潭墘門市，將本案帳
    戶之提款卡，以交貨便之寄件方式，寄交「范經理」收受等
    節，亦經被告坦認不諱（警卷第3 至8 頁，偵卷第57至61頁
    ，院卷第67頁），且有被告提出之通訊軟體Line對話紀錄擷
    圖7 張存卷可考（見警卷第37至41、57頁），此部分事實，
    首堪認定。
  ㈡被告寄出本案帳戶之提款卡後，告訴人謝○○、馬○○、張○○確
    有如公訴意旨所認遭詐欺集團成員詐騙並匯款至被告之本案
    帳戶，而其等所匯款項，均已遭詐欺集團成員以本案帳戶之
    提款卡提領一空等情，亦經證人謝○○、馬○○、張○○於警詢時
    證述明確（見警卷第13至23頁，偵卷第21至25頁），並有通
    話紀錄擷圖、活期儲蓄薪資轉帳存款擷圖各1份、中華郵政
    府份有限公司客戶歷史交易清單、內政部警政署反詐騙諮詢
    專線紀錄表、受理詐騙帳戶通報警示簡便格式表、金融機構
    聯防機制通報單、臺幣活存明細擷圖各3 份附卷可查（見警
    卷第67至71、77至83、113 頁，偵卷第29、31、35至37、41
    頁），被告對此亦不爭執（見院卷第67頁），堪信無訛。綜
    上，被告開立之本案帳戶，確已由詐欺集團成員用以實行詐
    欺取財犯罪，實堪認定。然被告依「范經理」指示寄交本案
    帳戶之提款卡，固有提供本案帳戶供詐欺集團從事詐欺取財
    犯罪之客觀表徵。惟被告始終否認有幫助詐欺取財之犯意，
    辯稱係為申請貸款始依「范經理」指示寄出本案帳戶之提款
    卡並提供密碼等語。是以，被告應否成立詐欺取財罪之幫助
    犯，自應視被告主觀上有無幫助詐欺取財之犯意，以定其行
    為責任。從而，被告主觀上是否如公訴人所認，係基於幫助
    詐欺取財之不確定故意，而寄交本案帳戶之提款卡，容認詐
    欺集團以前揭帳戶實行詐欺取財犯罪，猶待審究。
  ㈢被告以通訊軟體Line與「范經理」聯繫並詢問申辦借貸事宜
    乙情，業據被告自承在卷（見院卷第67頁），對照被告提出
    之通訊軟體Line對話紀錄擷圖2 張（見警卷第33至35頁）所
    示，「范經理」先傳送內容為：「那你需要辦理嗎」之訊息
    ，被告回以：「需要」之訊息，「范經理」再傳送內容為：
    「如果要辦理麻煩包裝好卡片，以免寄件損壞」之訊息，被
    告回以：「我要問怎麼還款的事宜」之訊息，「范經理」傳
    送內容為：「我會過來跟你簽合同時，會告訴你我們公司對
    公帳戶給你，你每個月按時還款就可以了」、「2 萬個月利
    息400 」、「可以，那我給你申請3 萬」、「3 萬個月利息
    600 」等訊息即明，則被告辯稱其因申請貸款而受騙提供本
    案帳戶提款卡給詐欺集團成員等語，難認全然無據。
  ㈣被告於109 年10月3 日18時37分許，將本案帳戶之提款卡以
    統一超商交貨便之寄件方式，寄交「范經理」後，至同年10
    月6 日「范經理」仍持續與被告聯繫，雙方並有如下內容通
    信：被告於109 年10月3 日18時38分許傳送其寄送本案帳戶
    提款卡之單據之翻拍照片予「范經理」後，「范經理」相繼
    傳送內容為：「到件後馬上幫你趕件」、「麻煩提供一下網
    脹：網密：卡片密碼：公司收到資料，會計小姐姐測試需要
    用到」、「我這有點吵，放款我親自過來找你」等訊息，被
    告隨即將其提款卡密碼提供給「范經理」，並傳送內容為：
    「幾天」之訊息，「范經理」回以：「你要保持電話賴暢通
    」、「3-4 天左右，我盡量給你趕急的」等訊息，被告復詢
    問：「到時候卡會環我嗎？」之訊息，「范經理」則回以：
    「入帳到你卡片找你簽約還你卡片，確定金額或領出來再簽
    約都可以」之訊息，嗣被告再於109 年10月6 日18時1 分許
    、18時3 分許分別以通訊軟體Line撥打電話予「范經理」，
    「范經理」雖未接通，於18時3 分許傳送內容為：「林先生
    ，在忙，等下回復你」、「謝謝」等訊息，被告於同日18時
    3 分許至19時40分許相繼回以：「好的」、「會很久嗎？」
    、「？？」、「回一下？」等訊息，「范經理」則回覆內容
    為：「剛忙完」、「明天保持電話暢通」、「明天下午會聯
    係你簽約」、「我手機有點舊，聽不清楚呢」、「抱歉」、
    「我和外務人員開車過來」、「我會提前聯係你的」、「那
    我6 點左右聯係你」、「可以嗎」等訊息等節，有通訊軟體
    Line對話紀錄擷圖8 張在卷可參（見警卷第41至49頁），據
    上以觀，被告將本案帳戶之提款卡寄交「范經理」收受並提
    供密碼後，仍持續向「范經理」確認申請貸款之進度，而非
    於寄出本案帳戶提款卡後即不再聞問，倘被告寄出本案帳戶
    僅係為提供詐欺集團作為人頭帳戶使用，自無須再與「范經
    理」聯絡申請貸款進度事宜，顯與一般出售帳戶供詐欺集團
    使用之人，於交付帳戶後即不再置理之情形不同，益徵被告
    辯稱其係為申請貸款，始會依「范經理」之指示提供本案帳
    戶提款卡及密碼予對方等語，非不可信。其次，稽之前揭訊
    息內容，可知「范經理」面對被告頻繁詢問辦理情形，猶持
    續以「在忙」、「明天保持電話暢通」、「明天下午會聯繫
    你簽約」、「我和外務人員開車過來」等說詞消除被告之疑
    慮，審之詐欺集團既已取得被告本案帳戶之提款卡，倘被告
    係自願提供本案帳戶供詐欺集團作為人頭帳戶使用，詐欺集
    團即無須再費時間、勞力與被告周旋，不斷以前揭訊息鬆卸
    被告心防。則被告主觀上是否為提供本案帳戶供「范經理」
    及其所屬詐欺集團作為人頭帳戶使用，難認無疑。
  ㈤再參以被告於109 年10月7 日17時34分許至18時52分許之間
    相繼傳送內容為：「怎麼沒有消息」、「。。。」、「騙我
    」等訊息，並數次以通訊軟體Line撥打電話予「范經理」，
    「范經理」均未接通，亦未讀取訊息等節，有通訊軟體Line
    對話紀錄擷圖3 張在卷可參（見警卷第51至53頁），可見被
    告於約定時間未能與「范經理」取得聯繫後，驚覺「范經理
    」恐係以借貸為由騙取其本案帳戶提款卡，旋數次聯繫「范
    經理」，所為與一般人甫發現受騙而立即向對方求證之反應
    相符。復斟之本案帳戶經通報於109 年10月5 日設定為警示
    帳戶乙節，有中華郵政股份有限公司110 年4 月1 日儲字第
    1100082262號函在卷可查（見院卷第29頁），而被告於109
    年10月6 日、7 日仍持續以通訊軟體Line詢問「范經理」申
    請貸款進度並約定碰面簽約事宜，足認被告於109 年10月6
    日、7 日尚未發現本案帳戶已被列為警示帳戶，而「范經理
    」猶於109 年10月6 日18時3 分許至20時12分許對被告回稱
    ：「林先生，在忙，等下回復你」、「剛忙完」、「明天保
    持電話暢通」、「明天下午會聯係你簽約」、「我和外務人
    員開車過來」、「我會提前聯係你的」等訊息，有前揭通訊
    軟體Line對話紀錄擷圖3 張在卷可查（見警卷第45至51頁）
    ，益見「范經理」為避免被告察覺其帳戶遭利用為人頭帳戶
    而刻意以前揭言詞拖延時間，則被告辯稱其係為申請貸款而
    依「范經理」之指示提供本案帳戶提款卡及密碼予「范經理
    」等語，應屬可信。據此，實難謂被告主觀上有提供本案帳
    戶配合詐欺集團從事詐欺取財犯罪之意。
  ㈥行為人對於構成犯罪之事實，預見其發生而其發生並不違背
    其本意者，以故意論。刑法第13條第2 項定有明文。其成立
    要件不僅要求行為人主觀上須有犯罪構成要件事實之預見外
    ，尚須具備就構成要件實現之結果不違背其本意等二要素。
    經查，被告係77年6 月30日生乙事，有個人戶籍資料（完整
    姓名）查詢結果1 紙可查（見院卷第19頁），可知被告於交
    付本案帳戶提款卡之時，已年滿32歲，且被告自承：我高職
    畢業後就開始在工廠從事噴砂工程等語（見院卷第67頁），
    可知被告曾受有相當之教育，且已出社會工作，當非毫無社
    會經驗之人，其於不知「范經理」係何人、擔任公司何職務
    或查證該公司合法性等情況下，仍依「范經理」指示寄出本
    案帳戶提款卡，雖與常情有違，然審之提供帳戶或交付帳戶
    存摺、提款卡予他人，固有部分係蓄意或容任他人犯罪者，
    惟因被騙、遺失而遭人利用之情形，亦非少見。雖近年詐欺
    犯罪頻傳，經媒體廣泛報導，民眾多少有所警覺，然其警覺
    性或風險評估能力，因人而異，更因所處情境而有不同，此
    由詐騙手法縱經媒體廣泛報導，詐欺集團仍可以相類手法行
    騙得逞，即可見一斑，甚且詐騙手法日益精進，一般民眾，
    甚或民眾眼中之知識份子諸如：碩、博士、政府官員、教師
    、工程師、醫生等，猶不免因詐欺集團之詐術遭詐騙鉅額款
    項，則金融機構帳戶之持有人因詐欺集團之詐術遭詐取帳戶
    提款卡，洵屬可能。準此，自不能僅因被告有相當學識或經
    歷，即逕謂被告確非因遭詐騙而交付本案帳戶提款卡，遑論
    進而認定被告交付本案帳戶提款卡即係為幫助詐欺集團從事
    詐欺取財犯罪。另稽之被告於本院審理時陳稱：我之前因欠
    債，怕被我媽媽知道，才想先向「范經理」借錢處理債務。
    本案發生後我雖有去報案，但因為怕媽媽知道我借錢，所以
    我向警察稱本案帳戶之提款卡丟了，沒有告訴警察我將提款
    卡寄出。現在我的錢都交給媽媽保管，現與媽媽同住等語（
    見院卷第219 至221 頁），足見被告確為生活單純，實不宜
    以客觀常人智識經驗、甚至從事犯罪偵查、審判工作者之智
    識經驗為基準，認定被告亦應具有相同程度之警覺，而謂被
    告寄送本案帳戶提款卡予他人，對於本案帳戶可能成為該人
    掩飾犯罪所得之人頭帳戶一事，已有預見。被告一時失察，
    未能詳辨真偽，輕信「范經理」所言，輕率交付本案帳戶提
    款卡，被告所為雖明顯有疏失，然其既亦係遭人騙取本案帳
    戶提款卡之被害人，則告訴人謝○○、馬○○、張○○遭詐欺集團
    詐騙結果之發生，當非被告本意，自難認被告主觀上有容任
    詐欺集團以其本案帳戶從事詐欺取財犯罪之用而謂被告有幫
    助詐欺取財之間接故意，尚難逕以幫助詐欺取財罪相繩。
五、綜上所述，被告所辯各節，非不可採。審之本案被告申請貸
    款之際，輕率相信「范經理」說詞，即交付本案帳戶提款卡
    ，固有重大疏失，惟被告亦係受騙而交付本案帳戶提款卡，
    自難認有幫助他人詐欺取財之意，公訴人所舉之證據，尚未
    達通常一般之人均不致有所懷疑，而得確信被告有幫助詐欺
    取財犯行之程度，本諸罪疑唯輕原則，揆諸前揭法條，本件
    既不能證明被告犯罪，依法應為被告無罪之判決。
據上論斷，應依刑事訴訟法第301 條第1 項前段，判決如主文。
本案經檢察官魏豪勇提起公訴，檢察官吳聆嘉到庭執行職務。
中　　華　　民　　國　110 　　年　　9 　　月　　15　　日
                  刑事第四庭  審判長法  官  黃柏霖
                                    法  官  林敬超
                                    法  官  李宛臻
以上正本證明與原本無異。
如不服本判決應於收受判決後20日內向本院提出上訴書狀，並應
敘述具體理由；其未敘述上訴理由者，應於上訴期間屆滿後20日
內向本院補提理由書（均須按他造當事人之人數附繕本）「切勿
逕送上級法院」。
中　　華　　民　　國　 110　　年　　9 　　月　　15　　日
                                    書記官  蔡語珊
附表：

編號 告訴人 詐 騙 方 式 匯款時間 匯入金額 1 謝○○ 詐欺集團成員佯裝客服人員，向謝○○佯稱解除扣款，謝○○因而陷於錯誤，遂依指示於右列時間匯款右列金匯款右列金額至本案帳戶。 109 年10月5 日19時3 分、同日19時5 分 2 萬1,185 元、5,129 元 2 馬○○ 詐欺集團成員佯裝客服人員，向馬○○佯稱解除扣款，馬○○因而陷於錯誤，遂依指示於右列時間匯款右列金匯款右列金額至本案帳戶。 109 年10月5 日某時許至同日19時15分 1 萬7,998 元、3 萬4,099元、6,980 元 3 張○○ 詐欺集團成員佯裝客服人員，向張○○佯稱解除扣款，張○○因而陷於錯誤，遂依指示於右列時間匯款右列金匯款右列金額至本案帳戶。 109 年10月5 日19時18分 1萬9,987元